【裁判字號】    89,上易,4782
【裁判日期】    900222
【裁判案由】    傷害
【裁判全文】
臺灣高等法院刑事判決                          八十九年度上易字第四七八二號
    上  訴  人
    即  被  告  甲○○
右上訴人因傷害案件，不服臺灣基隆地方法院八十九年度易字第四六二號中華民國八
十九年十月十二日第一審判決（起訴案號：臺灣基隆地方法院檢察署八十九年度偵字
第二四三六號；移送併辦案號：八十九年度偵字第四四一七號），提起上訴，本院判
決如左：
    主  文
原判決撤銷。
甲○○連續傷害人之身體，處拘役壹拾伍日，如易科罰金，以佰元折算壹日。
    事  實
一、甲○○與乙○○、丙○○夫妻係鄰居，乙○○、丙○○夫妻因認為其住處附近即
    基隆市○○街六十八巷五十一號前公園種植之榕樹長得不雅且有礙住家風水而陳
    情鋸除，經基隆市中正區公所訂期於民國（下同）八十九年六月十二日上午十時
    至該址會勘，甲○○在場向里長張永順表示榕樹係公有的，且並未妨礙他人，應
    該予以保留等語，引致乙○○心生不滿，遂出手毆打甲○○，兩人乃發生拉扯，
    甲○○繼而基於傷害之概括犯意，毆打乙○○；丙○○見狀亦趨前毆打甲○○（
    乙○○、丙○○二人傷害部分，另臺灣基隆地方法院簡易庭各判處拘役十日及十
    五日），甲○○乃又承前之概括犯意毆打丙○○，致乙○○右大姆指裂傷一ｘ○
    ‧二ｘ○‧二公分、右第二腳趾擦裂傷○‧六ｘ○‧二公分、丙○○右膞瘀腫四
    ｘ四公分。
二、案經被害人乙○○、丙○○訴請臺灣基隆地方法院檢察署檢察官偵查起訴。
    理  由
一、訊據被告甲○○矢口否認有傷害犯行，辯稱：係告訴人乙○○、丙○○夫妻合力
    毆打伊，當時丙○○踢中伊下陰部位，伊根本沒有任何還擊之餘地，並未毆打告
    訴人云云。惟查，被告甲○○於右揭時間、地點先後毆打告訴人乙○○、丙○○
    等情，業據告訴人乙○○、丙○○指訴綦詳，復據在場之證人即基隆市中正區砂
    灣里長張永順於警訊證稱：當時我配合區公所因里內公園三棵榕樹是否砍掉問題
    進行會勘，並聽取鄰長及里民意見，現場僅丙○○、乙○○兩夫妻表示要砍，甲○○及其他里民表示不應該砍掉，此時乙○○就與甲○○發生口角，突然乙○○
    揮手打了甲○○一巴掌，兩人便發生拉扯，在一旁丙○○就走過去，三個人就打
    成一團等語（見偵查卷第三十二頁）；另證人即砂灣里第十八鄰鄰長傅國平亦證
    稱：剛開始只見乙○○與甲○○發生口角，乙○○先打了甲○○一巴掌，於是兩
    人便發生拉扯，後來在旁的丙○○也加入打甲○○，三人扭打成一團云云屬實（
    見偵查卷第三十五頁）；並有告訴人乙○○、丙○○提出其等所受傷害之驗傷診
    斷書各一紙附卷可稽（見偵查卷第二十四頁至第二十五頁）；告訴人乙○○、丙○○之指述核與事實相符，自可採信。被告空言否認犯罪，顯係臨訟卸責之詞，
    委無足採。本案事證明確，被告犯行洵堪認定。至於，被告在本院調查中雖另具
    狀聲請傳喚證證人張永順、傅國平及十七鄰鄰長王振福；然被告確實有於上開時
    地毆打告訴人之事實，業據證人張永順、傅國平於警訊中指證甚祥，有如前述；
    該等證人係當地里、鄰長，與被告又無宿怨，衡情自無曲詞誣陷被告之理；本案
    發生之經過既經證人張永順、傅國平證述明確，自無另再傳喚張永順、傅國平、
    王振福到庭訊問之必要，併此敘明。
二、核被告甲○○所為，係犯刑法第二百七十七條第一項之傷害罪。被告在同一地點
    先後毆打告訴人乙○○及丙○○成傷，其為傷害犯行之時間既有先後，所侵害者
    又係不同被害人之身體健康法益，自應認係二傷害行為之連續犯，而非一行為同
    時觸犯二傷害罪名之想像競合犯。被告先後二次傷害犯行，其時間緊接，手段雷
    同，所犯又為構成要件相同之罪，顯係基於概括之犯意為之，應依刑法第五十六
    條之規定，論以一罪並加重其刑。
三、原審據以論罪科刑，固非無見。惟被告在同一地點先後毆打告訴人乙○○及丙○○成傷，其為傷害犯行之時間既有先後，所侵害者又係不同被害人之身體健康法
    益，自應認係二傷害行為之連續犯；原判決認被告所為係一行為同時觸犯二傷害
    罪名之想像競合犯，尚有未當。被告之上訴意旨，空言否認犯罪雖無理由，然原
    判決既有前述之可議，仍屬無可維持，應由本院將原判決撤銷改判。爰審酌被告
    犯罪之動機係因遭受乙○○毆打一時氣憤，其手段係以暴力為之，告訴人所受傷
    害程度及犯罪後仍飾詞卸責之態度等一切情狀，量處如主文所示之刑，並諭知易
    科罰金之折算標準。又查，被告行為後刑法第四十一條已於八十九年一月十日經
    公布修正為第四十一條第一項，其規定為：「犯最重本刑為五年以下有期徒刑以
    下之刑之罪，而受六月以下有期徒刑或拘役之宣告，因身體、教育、職業或家庭
    之關係，執行顯有困難者，得以一元以上三元以下折算一日，易科罰金。但確因
    不執行所宣告之刑，難收矯正之效，或難以維持法秩序者不在此限」。新舊法比
    較結果，修正後之現行刑法第四十一條第一項後段附加規定「但確因不執行所宣
    告之刑，難收矯正之效，或難以維持法秩序者不在此限」部分，對被告較為不利
    ，依刑法第二條第一項但書之規定，自應適用修正前刑法第四十一條之規定以諭
    知易科罰金，併此敘明。
四、臺灣基隆地方法院檢察署以八十九年度偵字第四四一七號案移送本案併案審理之
    卷證中，告訴人乙○○、丙○○提出告訴狀所指述被告公然侮辱、恐嚇之犯行，
    核與本案審理之被告傷害犯行，並無裁判上一罪之關係；而係與本院另受理之八
    十九年度上易字第四八一二號甲○○恐嚇案屬同一之事實，自應由本院另併該案
    審理，附此指明。
據上論斷，應依刑事訴訟法第三百六十九條第一項前段、第三百六十四條、第二百九
十九條第一項前段，刑法第二條第一項但書、第五十六條、第二百七十七條第一項，
修正前刑法第四十一條，罰金罰鍰提高標準條例第一條前段、第二條，判決如主文。
本案經檢察官洪威華到庭執行職務。
中      華      民      國    九十      年      二   月    二十二    日
                              臺灣高等法院刑事第十二庭
                                  審判長法  官   劉  景  星
                                        法  官   陳  志  洋
                                        法  官   陳  博  志
右正本證明與原本無異。
不得上訴。
                                        書記官   陳  嘉  文
中    華    民    國     九十     年       二       月       二十三     日
附錄：本案論罪科刑法條全文
刑法第二百七十七條第一項：
傷害人之身體或健康者，處三年以下有期徒刑，拘役或一千元以下罰金。


司法院資訊處製作；財團法人民間司法改革基金會備份。
